【裁判字號】    89,訴,1092
【裁判日期】    891108
【裁判案由】    侵權行為損害賠償
【裁判全文】
臺灣臺南地方法院民事判決  八十九年度訴字第一○九二號
    原      告  乙○○
                甲○○
    被      告  丙○○
                              .
                良欣貨運有限公司
                              .
    法定代理人  戊○○        .
    右二人共同
    訴訟代理人  丁○○        .
    右一被  告
    訴訟代理人  蕭雪香        .
右當事人間請求侵權行為損害賠償事件，本院判決如左：
      主      文
被告應連帶給付原告乙○○新台幣玖萬玖仟元，原告甲○○新台幣肆萬元及均自民國
八十九年四月二日起至清償日止，按週年利率百分之五計算之利息。
原告其餘之訴駁回。
訴訟費用由被告連帶負擔百分之二十，餘由原告負擔。
      事      實
甲、原告方面：
一、聲明：
    被告應連帶賠償原告乙○○新台幣肆拾肆萬元，原告甲○○新台幣參拾萬元及均
    自起訴狀繕本送達被告之翌日起至清償日止，按年息百分之五計算之利息。
二、陳述：
  （一）被告丙○○係被告良欣貨運有限公司營業大貨車司機，為從事駕駛業務之人
        ，於八十八年四月六日下午七時五十分許，駕駛車牌號碼ＧＶ－六八六號營
        業大貨車沿台一線由南向北行駛，至台南縣六甲鄉龜港村台一線二九三公里
        九五０公尺處交叉路口，其時號誌為紅燈，其應依車道連貫暫停，共應注意
        後車與前車之間應保持隨時可以煞停之安全距離及車前狀況，隨時採取必要
        之安全措施，而依當時情形，又無不能注意之情形，竟疏未為此注意，仍以
        時速六十至六十五公里之高速行駛，致煞車不及，自後追撞原告乙○○所駕
        駛，內載其妻即原告甲○○之車號ＸＺ－九二五三號自用小客車，致原告乙○○受有下背疼痛、頭痛，原告甲○○受有頭部外傷併頸背挫傷多處傷害，
        案經鈞院八十八年度交易字第二八六號判處有期徒刑五月，並經台南高分院
        八十九年度交上易字第三０號判決確定在案。原告兩人遭受被告丙○○駕車
        受傷後，雖經治療，然原告夫妻元氣大傷，身體極為虛弱，工作能力大為降
        低，行動亦大受限制，精神上遭受莫大痛苦，為此爰依民法第一百八十四條
        第一項前段、第一百九十五條第一項前段請求被告丙○○給付非財產上之損
        害各新台幣（下同）三十萬元，又ＸＺ－九二五三號自小客車為原告乙○○
        所有，原告乙○○依民法第一百九十六條之規定，請求給付修車費用十四萬
        元。
  （二）被告良欣貨運公司為丙○○之僱用人，依民法第一百八十八條規定，應與許
        背福負連帶損害賠償責任。
三、證據：提出臺灣高等法院臺南分院八十九年度交上易字第三０號判決、百聯汽車
    估價單、車號ＸＺ－九二五三號行車執照、等影本各一份為證。
乙、被告方面：
    被告未於言詞辯論期日到場，惟據其於準備程序期日所之聲明及陳述如后：
一、聲明：求為判決駁回原告之訴。
二、陳述：
    車禍之發生，被告丙○○有過失，並無意見，但原告之車輛，保險公司是估價六
    萬元，保險公司本來要幫他們修，結果他們自己去修，該車已超過法定年限五年
    ，請求折舊。且原告請求的精神慰藉金太高了。
丙、本院依職權函詢百聯汽車有限公司，車號ＸＺ－九二五三號汽車修理細目。
    理    由
一、本件被告經合法通知，未於言詞辯論期日到場，核無民事訴訟法第三百八十六條
    各款所列情形，爰依原告聲請，由其一造辯論而為判決。
二、原告主張：被告丙○○係被告良欣貨運有限公司營業大貨車司機，於八十八年四
    月六日下午七時五十分許，駕駛車牌號碼ＧＶ－六八六號營業大貨車沿台一線由
    南向北行駛，至台南縣六甲鄉龜港村台一線二九三公里九五０公尺處交叉路口，
    當時號誌為紅燈，其未依車道連貫暫停，且疏於注意車前狀況，及與前車保持隨
    時可以煞停之安全距離，隨時採取必要之安全措施，而依當時情形，又無不能注
    意之情形，竟以時速六十至六十五公里之高速行駛，致煞車不及，自後追撞原告
    乙○○所駕駛，內載原告即其妻甲○○之車號ＸＺ－九二五三號自用小客車，致
    原告夫妻身體受有多處傷害，且造成前開小客車毀損，其傷害犯行業經法院判決
    確定在案。然原告夫妻因此車禍，身體極為虛弱，工作能力大為降低，行動亦大
    受限制，精神上遭受莫大痛苦，為此爰依民法第一百八十四條第一項前段、第一
    百九十五條第一項前段請求被告丙○○給付非財產上之損害各三十萬元，又車號
    ＸＺ－九二五三號自小客車為原告乙○○所有，原告乙○○自得依民法第一百九
    十六條之規定，請求給付修車費用十四萬元。並依民法第一百八十八條規定，請
    求被告良欣貨運有限公司負連帶損害賠償責任等語。被告則以：本件車禍之發生
    ，被告丙○○固有過失，惟原告之車輛已超過法定年限五年，應予折舊，且原告
    請求的精神慰藉金過高，是以請求駁回原告之訴云云，資為抗辯。
三、原告主張被告丙○○因過失駕駛肇事，造成原告乙○○受有下背疼痛、頭痛，原
    告甲○○受有頭部外傷併頸背挫傷多處傷害，經本院判處有期徒刑五月，如易科
    罰金，以三百元折算一日之事實，被告對於其在右揭時地過失駕車造成原告受有
    上述傷害乙節亦不爭執，復經本院依職權調取上揭刑事案卷核閱屬實，堪信原告
    主張為真實。按汽車行至有號誌之交岔路口，遇紅燈應依車道連貫暫停；又汽車
    在同一車道行駛時，除超越前車外，後車與前車之間應保持隨時可以煞停之距離
    。汽車行駛時，駕駛人應注意車前狀況，並隨時採取必要之安全措施，道路交通
    安全規則第九十四條第一、第三項、第一百零二條第一項第十款分別定有明文。
    參諸右開刑事卷附道路交通事故調查報告表，即知本件車禍發生當時天候、路況
    良好，並無不能注意之情事，被告丙○○竟疏未注意，致生本件車禍，顯有過失
    ，且其過失行為與原告有前述傷害及原告乙○○之車輛毀損間有相當之因果關係
    。是以原告主張被告應負侵權行為之責任，自屬於法有據。
四、次按因不法侵害他人之身體、健康、名譽、自由、信用、隱私、貞操、或不法侵
    害其他人格法益而情節重大者，被害人雖非財產上之損害，亦得請求賠償相當之
    金額，民法第一百九十五條第一項前段定有明文。查原告二人因本件車禍受有右
    述等傷害，業如前述，其因發生車禍，自受有非財產上之損害。原告二人均為國
    小肆業，租地種瓜以維生，二人每月收入約二萬元，被告對此不加爭執，而被告
    丙○○為職業司機，八十七年度各類所得給付總額為三十六萬元，此有各類所得
    扣繳暨免扣繳媒體申報資料一份附卷可稽，原告亦不爭，本院斟酌兩造之身分、
    地位、經濟地位及原告感受之精神上痛苦等一切情狀，認原告乙○○、甲○○請
    求被告丙○○賠償非財產上損害各三十萬元，尚屬過高，應均核減為四萬元應屬
    公允，逾此部分，不應准許。
五、次按不法毀損他人之物者，應向被害人賠償其物因毀損所減少之價額，民法第一
    百九十六條定有明文。原告主張其所有之ＸＺ－九二五三號ＢＭＷ牌、二一六一
    型汽車，係七十八年九月出廠，新車價值約一百四十萬元，且右開車輛經百聯汽
    車修理共花費十四萬元，其中零件部分九萬元，烤漆部分二萬元，板金工資三萬
    元，業據其提出估價單一份為證，亦經本院函詢百聯汽車修護廠查明屬實，且被
    告對此亦不爭執，堪信為真實。經查，上開車輛領照日至被撞日即八十八年四月
    六日，已使用九年七個月，實已超過固定資耐用年數表所列五年使用期限，惟參
    考民營汽車運輸業車輛折價附註２所載：「車輛折價年限定為五年，超過五年以
    上之車輛，按新車價百分之十計算」，並參考固定資產折舊率表註（四）記載：
    「採用定率遞減法者，其最後一年之折舊額，加歷年折舊額累計額，其總和不得
    超過該資產成本原之十分之九」等語以觀，系爭車輛於發生車禍零件部分之折舊
    額為八萬一千元【計算公式：九萬元乘零點九等於八萬一千元】，扣除折舊後之
    零件修理費為九千元，加上原告支出前述工資三萬元及烤漆二萬元，總計為五萬
    九千元，被告丙○○對於本件車禍事故，應負全部肇事責任，是原告乙○○得向
    被告丙○○請求上開金額，足以認定，逾此部分則不應准許。
六、末按受僱人因執行職務，不法侵害他人之權利者，由僱用人與行為人連帶負損害
    賠償責任，民法第一百八十八條第一項前段定有明文。查本件被告丙○○受僱於
    被告良欣貨運公司為大貨車司機，其駕駛營業大貨車，執行公司職務時，因過失
    撞及原告，使渠受有前開傷害，不法侵害原告之身體權、健康權，被告良欣貨運
    公司既為被告丙○○之僱用人，依法自應連帶負損害賠償責任。
七、從而，原告乙○○、甲○○依侵權行為法律關係，請求被告連帶給付原告乙○○
    九萬九千元，連帶給付原告甲○○四萬元，及均自起訴狀繕本送達被告之翌日即
    八十九年四月二日起至清償日止，按週年利率百分之五計算之利息，為有理由，
    應予准許，至逾此部分之請求，則無理由，應予駁回。
八、結論：本件原告之訴為一部有理由，一部無理由，應依民事訴訟法第三百八十五
    條第一項前段、第七十九條但書、第八十五條第一項前段、第二項，判決如主文
    。
中      華      民      國    八十九    年      十一      月    八      日
                                臺灣臺南地方法院民事第二庭
~B法      官  莊  玉  熙
右為正本係照原本作成
如對本判決上訴，須於判決送達後廿日內向本院提出上訴狀
中      華      民      國    八十九    年      十一      月    十      日
~B法院書記官  沈  建  杉


司法院資訊處製作；財團法人民間司法改革基金會備份。
